【裁判字號】    98,易,738
【裁判日期】    980606
【裁判案由】    違反電子遊戲場業管理條例等
【裁判全文】
臺灣臺南地方法院刑事判決               98年度易字第738號
公  訴  人  臺灣臺南地方法院檢察署檢察官
被      告  乙○○○
上列被告因違反電子遊戲場業管理條例案件，經檢察官聲請簡易
判決處刑（98年度偵字第4795號），本院認不宜簡易判決處刑，
改依通常訴訟程序審理，本院判決如下：
    主  文
乙○○○違反未依電子遊戲場業管理條例規定辦理營利事業登記
者，不得經營電子遊戲場業之規定，處拘役拾日，如易科罰金
，以新臺幣壹仟元折算壹日。扣案如附表所示之物均沒收。
    事  實
一、乙○○○明知其未依電子遊戲場業管理條例向主管機關即臺
    南市政府申請核准經營電子遊戲場業，竟於民國98年3月7日
    起，在臺南市○○路33號前（安平天后宮右側廣場）之公眾
    得出入之場所，擺設電子遊戲機「九龍珠彈珠臺」7臺及「
    九龍珠2代彈珠臺」1臺供不特定人把玩娛樂，而非法經營電
    子遊戲場業。嗣於98年3月14日上午10時30分許，為警在上
    址當場查獲，並扣得「九龍珠彈珠臺」7臺（含ＩＣ板7塊）
    、「九龍珠2代彈珠臺」1臺（含ＩＣ板1塊）、布偶2個、彈
    珠50顆及機檯內硬幣新臺幣（下同）40元，而悉上情。
二、案經臺南市政府警察局第四分局報請臺灣臺南地方法院檢察
    署檢察官偵查後聲請簡易判決處刑。
    理  由
一、訊據被告對於確有於前揭時、地擺設上揭電子遊戲機供不特
    定人把玩，且未依規定申請核准等事實，均坦承不諱，並有
    臺南市警察局第四分局安平派出所現場檢查紀錄表、刑案現
    場照片14張在卷可稽，復有如附表所示扣案物扣案可資佐證
    ，足認被告之自白與事實相符。
二、另按：電子遊戲場業管理條例之主要立法意旨，係為管理電
    子遊戲場業，並維護社會安寧、善良風俗、公共安全及國民
    身心健康。而該條例所稱電子遊戲場業，指設置電子遊戲機
    供不特定人益智娛樂之營利事業；該條例所稱電子遊戲機，
    指利用電、電子、電腦、機械或其他類似方式操縱，以產生
    或顯示聲光影像、圖案、動作之遊樂機具，或利用上述方式
    操縱鋼珠或鋼片發射之遊樂機具；經營電子遊戲場業，應依
    公司法或商業登記法辦理公司或商業登記，未依該條例規定
    辦理營利事業登記者，不得經營電子遊戲場業。違反該條例
    第15條規定者，處行為人1年以下有期徒刑、拘役或科或併
    科新臺幣50萬元以上250萬元以下罰金，電子遊戲場業管理
    條例第1條第1項、第3條、第4條第1項前段、第10條第1項前
    段、第15條、第22條分別定有明文。從而，符合公司法或商
    業登記法之規定經合法成立之公司或商業，凡未符合該條例
    之規定依該條例第8條申請設立，並依同條例第11條第1項申
    請核發營利事業登記證，即不得經營電子遊戲場業。故商業
    或個人，倘以營利意思，未經依該條例相關規定辦理營利事
    業登記，擅自裝置電子遊戲機，供不特定之人遊藝者，即該
    當同條例第22條之犯罪構成要件。又所謂電子遊戲場「業」
    ，指「業務」而言，刑法上所謂業務，係以事實上執行業務
    者為標準，指以反覆同種類之行為為目的之社會的活動而言
    ；執行此項業務，縱令欠缺形式上之條件，仍無礙於業務之
    性質，因此不論該事業是否「專營」電子遊戲場業，亦不問
    經營是否需達「一定之規模」，即使於原本所營事業外，兼
    營電子遊戲場業，或所經營之電子遊戲場不具相當之規模，
    亦無礙於電子遊戲場業管理條例相關規定之適用，有最高法
    院90年臺非字第276號判例意旨可資參照。至於商業登記法
    第4條所謂一般小規模商業或非屬營利事業登記管理規則及
    所得稅法所規範之營利事業，縱得免依商業登記法申請商業
    登記，而可經營其他非違法之商業，惟如未依電子遊戲場業
    管理條例辦理營利事業登記，亦不得經營電子遊戲場業，自
    不得言。最高法院90年度台非字第215號刑事判決亦採同旨
    。查本件被告所擺設之上揭電子遊戲機，係利用機械方式操
    縱鋼珠發射之遊樂機具，為電子遊戲場業管理條例所規範之
    電子遊戲機。被告擺設上揭電子遊戲機之目的，確為供不特
    定人把玩以營利，符合前述業務之要件，其固然僅擺設電子
    遊戲機共8臺，且擺設之地點為上址之開放空間，惟經營電
    子遊戲場業並無需達一定之規模，已如前述，是被告將前揭
    電子遊戲機擺設於廟口供不特定人把玩以營利，自屬經營電
    子遊戲場業，應受電子遊戲場業管理條例之規範。其未依電
    子遊戲場業管理條例辦理商業登記，即已違反該條例第15條
    之規定，應依同條例第22條之規定處罰。再按除有正當理由
    而無法避免者外，不得因不知法律而免除刑事責任，刑法第
    16條前段亦定有明文，是被告對於擺設電子遊戲機應經主管
    機關之核准等情，諉為不知而以前詞置辯，並不可採。
三、綜上所述，本件事證業已明確，被告犯行洵堪認定，應予依
    法論科。
四、核被告所為，係犯電子遊戲場業管理條例第22條之未依電子
    遊戲場業管理條例規定辦理營利事業登記，而經營電子遊戲
    場業罪。所謂經營業務，本即有於不定期間內反覆實施之繼
    續性質，被告自98年3月7日起至98年3月14日被查獲時止，
    於上址擺設前揭電子遊戲機而經營電子遊戲場業，係以一行
    為持續的侵害一社會法益之繼續犯，僅構成一罪。爰審酌被
    告所擺設之機臺係「九龍珠彈珠臺」，且僅有8臺，再參以
    其擺設之地點係屬廟口，規模非大，擺設之期間亦屬短暫，
    所得非多，且對社會所造成之危害尚輕，惡性並非重大，犯
    後亦坦認犯行，態度尚稱良好等一切情狀，量處如主文所示
    之刑，並諭知如易科罰金之標準。末按「供犯罪所用或供犯
    罪預備之物、因犯罪所生或所得之物，以屬於犯人者為限，
    得沒收之」，刑法第38條第3項、第1項第2款、第3款定有明
    文，是刑法關於沒收之規定，除違禁物必須沒收外，其餘均
    採得科主義，是法院對於與犯罪有直接關係之供犯罪所用之
    物，沒收與否，本可自由裁量，最高法院90年度臺非字第37
    6號判決意旨可資參照。電子遊戲場業管理條例第15條規定
    之「未依本條例規定辦理營利事業登記者，不得經營電子遊
    戲場業」，係以未依該法為營利事業登記即經營電子遊戲場
    業為犯罪構成要件，意指行為人除有未依法登記之消極行為
    外，尚有經營電子遊戲場業之積極行為，始足當之，此與一
    般純粹消極不作為之犯罪，並非完全相同，是未依法為營利
    事業登記即擺設電子遊戲機具，如認扣案之電子遊戲機具等
    物為被告所有且供本件營業犯罪所用之物，自非不得依上開
    規定予以沒收之。經查，本件所扣得之九龍珠彈珠臺7臺（
    含ＩＣ板7塊）、九龍珠2代彈珠臺1臺（含ＩＣ板1塊），為
    被告友人贈與被告之物，業據被告於本院審理時供承在卷，
    另布偶2個及彈珠50顆，為被告所有且係供本件營業犯罪所
    用之物，扣案之機檯內硬幣40元，係因犯罪所得之物且為被
    告所有，爰依刑法第38條第1項第2款、第3款之規定宣告沒
    收，併予敘明。
五、公訴意旨另略以：被告於上揭時、地，以上開機檯作為賭具
    ，與不特定人賭博財物，其賭博方法係以賭客一次投幣10元
    ，掉出10粒彈珠，再由賭客以彈珠投入遊戲機檯，若將彈珠
    打入機檯並命中由賭客選擇倍數之亮燈軌道，即可獲得依押
    選倍數計算之彈珠數目，最終參與賭博之人可以使用獲得之
    彈珠交換店內擺設之禮品，如未中注，彈珠即由機檯沒入，
    以此不確定之隨機或然率決定彈珠之歸屬，進而影響兌換禮
    品之有無與多寡，而與不特定之客人賭博財物，因認被告亦
    涉有賭博罪嫌云云。惟查：
(一)、按犯罪事實，應依證據認定之，無證據不得認定犯罪事實，
    而不能證明被告犯罪者，即應為無罪之諭知，刑事訴訟法第
    154條第2項、第301條第1項前段分別定有明文。又苟積極證
    據不足為不利於被告事實之認定，即應為有利於被告之認定
    ，更不必有何有利之證據；且刑事訴訟法上所謂認定犯罪事
    實之證據，係指足以認定被告確有犯罪之積極證據而言，該
    項證據自需適合於被告犯罪事實之認定，始得採為斷罪資料
    ；如未能發現相當證據，或證據不足以證明，自不能以推測
    或擬制之方法，以為裁判之基礎；而刑事訴訟法第161條第1
    項規定檢察官就被告犯罪事實，應負舉證責任，並指出證明
    之方法，故檢察官對於起訴之犯罪事實，應負提出證據及說
    服之實質舉證責任，倘其所提出之證據，不足為被告有罪之
    積極證明，或其闡明之證明方法，無從說服法官以形成被告
    有罪之心證，基於無罪推定之原則，自應為被告無罪判決之
    諭知；再告訴人之告訴，係以使被告受刑事訴追為目的，是
    其陳述是否與事實相符，仍應調查其他證據以資審認；且被
    告否認犯罪事實所持之辯解，縱屬不能成立，仍非有積極證
    據足以證明其犯罪行為，不能遽為有罪之認定，最高法院30
    年上字第816號、29年上字第3105號、61年臺上字第3099號
    及92年臺上字第128號判例、95年度台上字第6080號判決意
    旨可資參照。
(二)、再查，行為人雖有於公共場所賭博之行為，惟其賭博之內容
    ，如係以供人暫時娛樂之物為賭者，則不能以公然賭博罪相
    繩，此觀諸刑法第266條第1項但書：「供人暫時娛樂之物為
    賭者，不在此限」之規定自明。而參諸教育部所發布遊藝場
    業輔導管理規則第13條第5款但書規定：「得兌換價值新台
    幣2000元以下之獎品」，足認若經營電子遊戲場業，雖電子
    遊戲機具有射倖性之設計，惟顧客在不得兌換金錢，僅得兌
    換2000元以下之獎品之情形下，即屬上開刑法第266條第1項
    但書所謂供人暫時娛樂之物為賭者（臺灣高等法院85年度上
    易字第4673號、臺灣高等法院台中分院85年度上易字第479
    號、臺灣高等法院花蓮分院85年度上易字第9號判決意旨可
    供參考）。查本件被告所擺設之上揭電子遊戲機，雖以不
    確定之隨機或然率決定彈珠之歸屬，進而影響兌換禮品之有
    無與多寡，而具有射倖性，惟不得兌換現金，且所得兌換之
    禮品均係價值未逾2000元之玩偶等物，業據被告供參在卷，
    並有現場照片14張在卷足憑，是被告辯稱僅係以暫時供人娛
    樂之物為賭，應堪採信。
(三)、此外，又無其他積極證據足認被告以本件之電動玩具從事賭
    博營業，是其被訴之此部分犯罪尚不能證明，惟公訴意旨認
    此部分與違犯電子遊戲場業管理條例第22條規定部分係一行
    為觸犯數罪名，而有想像競合之關係，是本院就此部分爰不
    另為無罪之諭知，併予敘明。
據上論斷，應依刑事訴訟法第452條、第299條第1項前段，電子
遊戲場業管理條例第22條、第15條，刑法第11條前段、第41條第
1項前段、第38條第1項第2款，刑法施行法第1條之1，判決如主
文。
本案經檢察官甲○○到庭執行職務。
中    華    民    國    98    年    6     月    6     日
                  刑事第七庭    法  官  鄧希賢
以上正本證明與原本無異。
如不服本判決應於收受本判決後10日內向本院提出上訴書狀，並
應敘述具體理由。其未敘述上訴理由者，應於上訴期間屆滿後20
日內向本院補提理由書狀（均須按他造當事人之人數附繕本）「
切勿逕送上級法院」。
                                書記官  林怡芳
中    華    民    國    98    年    6     月    6     日
附錄論罪科刑法條：
電子遊戲場業管理條例第15條
未依本條例規定領有電子遊戲場業營業級別證者，不得經營電子
遊戲場業。
電子遊戲場業管理條例第22條
違反第15條規定者，處行為人1年以下有期徒刑、拘役或科或併
科新台幣50萬元以上250萬元以下罰金。
附表：
┌──┬────────┬─────────┐
│編號│    名     稱   │  數        量    │
├──┼────────┼─────────┤
│一  │九龍珠彈珠臺    │7臺（含ＩＣ板7塊）│
│    │                │                  │
├──┼────────┼─────────┤
│二  │九龍珠2代彈珠臺 │1臺（含ＩＣ板1塊）│
├──┼────────┼─────────┤
│三  │布偶            │2個               │
├──┼────────┼─────────┤
│四  │彈珠            │50顆              │
├──┼────────┼─────────┤
│五  │機檯內硬幣      │40元              │
└──┴────────┴─────────┘


司法院資訊處製作；財團法人民間司法改革基金會備份。
